最高法院刑事判決　　　　　　　九十四年度台非字第一七一號
　　上訴人　最高法院檢察署檢察總長
　　被　告　甲○○
　　　　　　　　　　之1號（現在台灣高雄監獄執行中）
上列上訴人因被告竊盜案件，對於台灣高雄地方法院中華民國九
十三年十二月七日第一審確定判決（九十三年度易字第六七四號
，起訴案號：台灣高雄地方法院檢察署九十三年度偵字第四０五
三號），關於被告部分認為違背法令，提起非常上訴，本院判決
如下：
    主  文
原判決關於甲○○部分撤銷。
甲○○共同踰越安全設備竊盜，處有期徒刑捌月。
    理  由
非常上訴理由稱：「一按判決不適用法則或適用不當者，為違背
法令；依本法應於審判期日調查之證據未予調查者，其判決當然
違背法令，刑事訴訟法第三百七十八條、第三百七十九條第十款
分別定有明文。又刑法上所謂累犯，係以受有期徒刑之執行完畢
或受無期徒刑或有期徒刑一部之執行而赦免後，五年以內再犯有
期徒刑以上之罪為要件。是被告前曾否受有期徒刑之執行完畢或
曾否受赦免，乃能否適用刑法第四十七條論以累犯之前提事實。
法院應依職權調查明白，以為能否適用刑法第四十七條之依據，
自有調查之必要性。如未調查明白，被告前受有期徒刑之執行又
未執行完畢，乃竟論以累犯，即屬應於審判期日調查之證據而未
予調查，其判決當然為違背法令。又二以上徒刑併執行者，第七
十七條所定最低應執行刑之期間合併計算之。因合併計算執行期
間而假釋者，其殘餘刑期亦應合併計算。刑法第七十九條之一第
一項、第三項、第七十九條第一項亦有明文規定。二本件被告甲
○○前因違反麻醉藥品管理條例案件，經台灣高雄地方法院以八
十六年度訴字第一六三六號判處應執行有期徒刑五年十月確定在
案，其刑期自民國八十六年十一月十七日起至九十二年五月十五
日止，惟執行至八十九年六月十六日因縮短刑期經獲准假釋出獄
，縮刑期滿日為九十二年三月十二日，此有台灣高雄地方法院檢
察署刑案資料查註紀錄表、檢察官執行指揮書八十六年執字第九
六一○號影本一紙附卷可稽。惟被告甲○○於假釋保護管束期間
，復因另犯竊盜罪於九十三年七月六日經法務部核准撤銷其假釋
，並執行原殘餘刑期二年八月二十四日，而於九十三年七月二十
二日復行入監執行殘刑，刑期至九十六年四月十四日止，亦有法
務部九十三年七月六日法矯決字第○九三○○二六三八四號函文
、台灣屏東監獄報請撤銷假釋報告表、台灣屏東監獄九十三年七
月十三日屏監教字第○九三○○○三三九七號函文各一份及高雄
地方法院檢察署檢察官執行指揮書九十三年執更字第一六六七號
影本一紙在卷可按。綜上所述，足見被告甲○○於九十三年二月
十八日，再犯本件竊盜罪時，上開違反麻醉藥品管理條例案所科
之刑，並未執行完畢，依前揭法條規定，自不得以累犯論處。詎
原審審理時，從台灣高等法院被告全國前案異動紀錄表（詳參原
審卷宗第一二七頁）、台灣高等法院被告全國前案紀錄表（詳參
原審卷宗第一四一頁），已可查知被告前開假釋業經撤銷，復入
監執行之事實，況且被告甲○○於九十三年十一月十五日、九十
三年十一月二十三日審判庭，復主動告知其違反麻醉藥品管理條
例案件之假釋業經撤銷，目前正執行該案殘刑之事實（詳參原審
卷宗第九三、九四、一一九、一二○頁）。嗣於九十三年十二月
七日判決時，竟仍於事實及理由欄誤認被告違反麻醉藥品管理條
例罪判處五年十月部分，已於九十二年五月十五日縮刑期滿執行
完畢，故判處被告甲○○共同踰越安全設備竊盜，累犯，處有期
徒刑九月，自有判決適用法則不當及應於審判期日調查之證據未
予調查之違背法令。三案經確定，且不利於被告，爰依刑事訴訟
法第四百四十一條、第四百四十三條之規定提起非常上訴，以資
救濟。」等語。
本院按刑法第四十七條規定之累犯，以曾受有期徒刑之執行完畢
，或受無期徒刑或有期徒刑一部之執行而赦免後，五年以內再犯
有期徒刑以上之罪者為要件，始得加重其刑。所謂受有期徒刑之
執行完畢，除在監獄執行期滿者外，如為假釋出獄，須在所餘刑
期內未經撤銷假釋者，其未執行之刑，始以已執行論。如假釋中
更犯罪，受有期徒刑以上刑之宣告，只得為撤銷假釋之原因，不
適用累犯之規定（本院二十五年非字第一○一號判例參照），故
雖在假釋期滿後再犯他罪，但如在假釋中已更犯罪，而有撤銷假
釋之原因，因撤銷假釋後，仍需執行原殘餘刑期，即不能認假釋
出獄後所餘之刑期，已執行完畢，則再犯之他罪，雖在假釋期滿
，而假釋尚未撤銷之前所犯，自亦不能以累犯論。本件被告甲○
○因違反麻醉藥品管理條例等罪案件，經台灣高雄地方法院以八
十六年度訴字第一六三六號判處罪刑，並定應執行有期徒刑五年
十月確定，於八十六年十一月十七日入監執行，刑期至九十二年
五月十五日屆滿，嗣執行至八十九年六月十六日經獲准假釋出獄
，縮刑期滿日為九十二年三月十二日。惟被告於假釋保護管束期
間，於九十一年五月間至同年十月十三日更犯竊盜罪，經台灣高
雄地方法院檢察署檢察官於九十二年二月二十八日以九十一年度
偵字第二一四一八號起訴書提起公訴，並經台灣高雄地方法院以
九十三年度簡字第一七五二號判處有期徒刑五月，於九十三年五
月十七日判決確定，嗣於九十三年七月六日經法務部核准撤銷其
假釋，執行原殘餘刑期二年八月二十四日，而於九十三年七月二
十二日入監執行殘刑，刑期至九十六年四月十四日屆滿；此有台
灣高雄地方法院檢察署被告刑案資料查註紀錄表、該署八十六年
執字第九六一○號及九十三年執更字第一六六七號檢察官執行指
揮書、台灣高等法院被告全國前案紀錄表、法務部九十三年七月
六日法矯決字第○九三○○二六三八四號函、台灣屏東監獄報請
撤銷假釋報告表、台灣屏東監獄九十三年七月十三日屏監教字第
○九三○○○三三九七號函等在卷可按。則被告於九十三年二月
十八日，再犯本件竊盜罪時，雖係於其前所犯上開違反麻醉藥品
管理條例等罪假釋期滿後，當時假釋且未經撤銷，但被告既因於
假釋期間另犯竊盜罪，於假釋期間經起訴繫屬法院審理，且於本
件竊盜案件審理時，業經判處罪刑確定，其假釋並經撤銷而執行
原殘餘刑期，依上開說明，自不能認其假釋出獄後所餘之刑期已
執行完畢，而以累犯論處。被告於原審審理時亦已陳明其違反麻
醉藥品管理條例等罪案件之假釋業經撤銷，目前正執行該案殘刑
，詎原審於九十三年十二月七日判決時仍然不察，誤認被告所處
有期徒刑五年十月，業於九十二年五月十五日執行完畢，五年內
再犯本罪，而依累犯規定加重其刑，適用刑法第二十八條、第三
百二十一條第一項第二款，論處被告共同踰越安全設備竊盜，累
犯，量處有期徒刑九月，自有判決適用法則不當之違背法令。案
經確定，且於被告不利，非常上訴意旨執以指摘，洵有理由，應
由本院將原判決關於被告部分撤銷，另行改判，以資救濟。
據上論結，應依刑事訴訟法第四百四十七條第一項第一款但書，
刑法第二十八條、第三百二十一條第二款，判決如主文。
中　　華　　民　　國　九十四　年　　七　　月　十四　　日
                      最高法院刑事第十二庭
                          審判長法官  謝　俊　雄
                                法官  陳　世　雄
                                法官  蘇　振　堂
                                法官  吳　信　銘
                                法官  林　永　茂
      本件正本證明與原本無異
                                      書  記  官
中　　華　　民　　國　九十四　年　　七　　月　二十一　日
                                                 Ｒ
論罪科刑法條：
刑法第三百二十一條：
犯竊盜罪而有左列情形之一者，處六月以上、五年以下有期徒刑：
二  毀越門扇、牆垣或其他安全設備而犯之者。
